臺灣臺中地方法院刑事判決　　　　　　　94年度易字第1120號
公　訴　人　臺灣臺中地方法院檢察署檢察官
被　　　告　乙○○
上列被告因詐欺案件，經檢察官提起公訴（九十四年度偵字第八
二二六號），本院判決如下：
    主    文
乙○○共同意圖為自己不法之所有，以詐術使人將本人之物交付
，累犯，處有期徒刑捌月。
    事    實
一、乙○○於民國九十一年間因偽造文書案件，經本院於九十二
    年一月二十七日以九十一年度訴字第二九○四號判決判處有
    期徒三月確定，於九十二年四月二十四日易科罰金執行完畢
    。緣甲○○與乙○○、綽號「積架」、「阿榮」之不詳姓名
    成年男子間平時並無深交，係酒肉朋友關係，於九十三年十
    月三十日，甲○○因值休假日，該綽號「積架」之成年男子
    遂以0000000000號行動電話聯絡甲○○之0000000000號行動
    電話，甲○○即邀「積架」前去臺中市○○路吃宵夜，此際
    乙○○與「積架」、「阿榮」及另二名不詳姓名之成年男子
    隨同到場，一干人等吃完宵夜後，乙○○竟與綽號「積架」
    、「阿榮」之及另二名不詳姓名成年男子共同意圖為自己不
    法所有之犯意聯絡，於九十三年十月三十一日二十三時許，
    由綽號「積架」、「阿榮」及二名不詳姓名男子，邀甲○○
    共同至臺中市松竹皇宮ＫＴＶ店消費，席間乙○○、「積架
    」、「阿榮」等人輪番向甲○○勸酒，並要甲○○與「阿榮
    」玩骰子，席間乙○○見甲○○酒醉意識略顯糢糊，即佯稱
    甲○○賭博輸錢，共計新台幣（下同）一千二百五十六萬元
    ，並拿出已經填好金額分別係五十六萬、二百萬、一千萬元
    之本票三紙，要甲○○簽名，甲○○不疑乃在發票人欄填寫
    姓名地址及蓋手印，甲○○簽完本票後，即由不詳姓名男子
    將甲○○載至旅館休息。嗣於九十三年十一月十日晚間八時
    許、九十三年十一月十五日晚間九時四十分許、九十三年十
    二月七日晚間九時許，乙○○屢次至甲○○家中追討賭債，
    甲○○始知受騙，並報警處理，乙○○等人始未取得款項，
    惟甲○○所簽發之三紙本票亦未尋獲。
二、案經甲○○訴由臺灣臺中地方法院檢察署檢察官偵查起訴。
    理  由
一、訊據被告乙○○對其於九十三年十月三十一日二十三時許，
    與綽號「積架」、「阿榮」及二名不詳姓名男子，邀被害人
    甲○○共同至臺中市松竹皇宮ＫＴＶ店消費等情，固不否認
    ，惟矢口否認有設局詐賭之犯行，辯稱：整件事情他都沒參
    與，他只是坐在旁邊，也沒有拿本票給被害人甲○○簽名，
    事後他受「阿榮」所託而到被害人的家中收錢，但整個事情
    均與他無關，他也沒有很積極的要取這條錢等語（見本院卷
    第二一頁）。經查：
（一）被告乙○○於警詢先辯稱：當時是綽號「積架」之男子提
      議至臺中市松竹皇宮理容KTV飲酒作樂，到該商店一樓包
      廂開了一瓶洋酒，酒店小姐進入包廂後拿出骰子玩，他有
      看到被害人甲○○在玩骰子，但不知道有賭博的情事，他
      也沒有拿本票給被害人甲○○簽發，更沒有打電話給被害
      人甲○○抑或前去催討賭債等語（見前開偵查卷第十九、
      二十頁），惟於偵查時則更詞稱：當天晚上在松竹皇宮KT
      V 內有他、被害人甲○○、「積架」、「阿榮」及「積架
      」的另二名友人在場，被害人甲○○及「積架」等人是在
      包廂裡面玩，他人在不同的桌子，並沒有拿本票給被害人
      甲○○簽，之後他到被害人甲○○的家中去了解簽發本票
      之緣由，是因為「積架」說伊與被害人甲○○都有賭輸錢
      ，欠了「阿榮」一千二百五十六萬元，共三張本票，他只
      去被害人甲○○的家中一次等語（見偵查卷第六四、六五
      頁），另於本院準備程序時又改稱：整件事情是被害人甲
      ○○與「積架」、「阿榮」在賭博，渠等是坐在包廂裡面
      ，他則是坐在包廂外面，他根本不知道裡面發生的事情，
      事後他有到被害人甲○○的家中，但無不法情事，這筆錢
      與他無關，是「阿榮」說是被害人甲○○欠伊錢，故委託
      他去收款等語（見本院卷第二一至二三頁），再於本院審
      理期日更稱：是「積架」拿系爭本票三張的影本要他去被
      害人的家中催討債務，他去了二次，均是與被害人的父親
      接觸，但針對被害人甲○○、「積架」及「阿榮」三人賭
      博的經過他不清楚，亦未參與，但應該是在約莫一個多鐘
      頭的時間內，被害人甲○○就輸了一千多萬元，但實際情
      形他不知情，因為他是坐在桌子的對角線，與小姐在唱歌
      ，之後他沒有拿本票給被害人甲○○簽發，他只是將「阿
      榮」的背包遞給被害人等語（見本院卷第七五至七九頁）
      ，是認被告乙○○針對被害人甲○○、「積架」、「阿榮
      」等人於包廂內擲骰子之經過、由何人持交本票、何人委
      託催索賭債、前往討債之次數等情，辯稱各節先後不一，
      互相扞格，已徵可議之處；且衡之，被告乙○○自承與被
      害人甲○○、「積架」、「阿榮」等人共處同一密閉包廂
      內超過一個小時，已非須臾，擲骰子遊戲過程中為求助興
      而常有喊點、搖擲、點數計算等動作，被告乙○○等人既
      在包廂內飲酒作樂，則投擲骰子遊嬉怎可能隱匿而不作聲
      響，是認被告乙○○辯稱不知他所在的包廂內發生何事，
      顯屬避重就輕之詞，委無可採。
（二）上開犯罪事實，復據被害人甲○○迭於警詢、偵查、本院
      準備及簡式審判程序時指稱：他是於九十三年七、八月間
      認識綽號「積架」及綽號「小楊」之被告乙○○，綽號「
      積架」之男子經常利用休假日邀約他前往臺中市KTV、酒
      店等聲色場所吃喝玩樂，費用均是由「積架」支付，他從
      未支付任何金錢，於九十三年十月三十一日休假日時，綽
      號「積架」之男子以0000000000行動電話聯絡他外出喝酒
      ，他即在電話裡邀「積架」前去臺中市○○路吃宵夜，他
      到場時，「積架」與被告乙○○等人一同到場，吃完宵夜
      後，他們就一起去臺中市新光三越後方的「松竹皇宮」酒
      店喝酒，席間「積架」提議由其先做莊玩骰子，要他們先
      下注，玩了約四、五次，係以小額約幾百元之金額作為賭
      資，他開始還小贏二百元，直至酒店小姐進入包廂，大家
      不再玩骰子，換成喝酒，一下子他就體力不支，坐在旁邊
      不醒人事，當他們要離開的時候，被告乙○○即拿一本已
      經填好金額一張五十六萬元、一張二百萬元、一張一千萬
      元的商業本票叫他簽名，對方稱他賭博輸了，綽號「積架
      」也在他旁對他稱：「快寫，他也要寫等語」，當寫完後
      其中就有人將他帶至汽車旅館睡覺，爾後的事他就不知道
      ，第二天，他去找「積架」要回他的車子，就開車回家，
      過了二、三天後，被告乙○○打電話給他，叫他要處理賭
      債的問題，他又打電話問「積架」當天的情形，並約至臺
      中市○○路上的茶店，「積架」叫他還錢，後來他聽家人
      說有人來要錢，他才報警等語綦詳（見偵查卷第十四至十
      六、六三至六五、八七頁、本院卷第二五至三二、五九至
      六六頁）。
（三）證人即被害人甲○○之父親陳富成亦於警詢、偵查中證稱
      ：綽號「小揚」（係指被告乙○○）於九十三年十一月十
      日晚間八時、九十三年十一月十五日晚間九時四十分許到
      他家稱：他兒子甲○○於酒後和其賭博輸了一千二百五十
      六萬元，分填三張本票，面額一千萬元、二百萬元、五十
      六萬元，第三次是於九十三年十二月七日晚間九時許，綽
      號「小揚」駕駛車號3J－3252號白色自小客車載另三名男
      子又到他家，綽號「小揚」之男子未下車，是由另三名男
      子下車進入他家，其中一名綽號「阿文」之男子出示上開
      本票影本供他看，他發現該三張本票皆無發票日、到期日
      ，對方只有來要賭債，問他要如何處理，沒有恐嚇的情況
      等語明確（見偵查卷第三二、三三、八七、八八頁）。
（四）被告乙○○就被害人甲○○與「積架」、「阿榮」等人擲
      骰子賭博一事固辯稱全然不知，亦未參與其事，惟何以「
      積架」、「阿榮」二人會委由被告乙○○催討本件高達一
      千二百五十六萬元之債務，且被告乙○○倘不知其等賭博
      之梗概，則對於「積架」所稱被害人甲○○積欠「阿榮」
      賭資一千餘萬元之鉅款一情，自無可能毫無置疑地先後三
      次出面持被害人甲○○所簽發之本票影本，向被害人甲○
      ○催討債務，此外，並有被告乙○○所使用之0000000000
      號行動電話、0000000000號行動電話通聯紀錄各一份附卷
      可考（見偵查卷第三四至五六頁），足認被告乙○○、「
      積架」、「阿榮」及另二名不詳姓名之成年男子等人係以
      飲酒作樂為榥子，目的在引誘被害人甲○○於酒酣意識不
      清之際，利用投擲骰子遊戲使被害人甲○○誤認係在勝敗
      取決於機率之遊戲下，已輸了一千二百五十六萬元，而簽
      發系爭三張本票，落入被告乙○○等人所安排設計之詐騙
      佈局。
（五）被害人甲○○於九十四年六月八日固與被告乙○○簽訂協
      議書一紙，表示「甲方（指被害人甲○○）承認乙方（指
      被告乙○○）與本件債務糾葛確屬無涉，惟系爭之本票亦
      非由被告乙○○施以詐術或脅迫而開立」等情（見本院卷
      第十三頁），然而被害人甲○○業於本院審理時稱：該協
      議書簽發之緣由，係因被告乙○○的父母親來到他家中協
      議，稱被告乙○○並非主事者，是因「積架」主使才參與
      ，被告乙○○來家中催討債務時沒有很兇，加上他向法院
      提出訴訟，讓被告乙○○吃上官司，被告乙○○的家境又
      不好，律師就跟他們協調稱可以由他們為被告乙○○出律
      師費，幫被告乙○○打這場官司，才寫了該紙協議書等語
      （見本院卷第六七頁），是以被害人甲○○係在事後欲求
      息事寧人，且對於被告乙○○不予追究之前提下作成上開
      協議書，自難據該紙協議書為被告乙○○掩過飾非之憑證
      。
（六）本件綜合被告乙○○自承各節，並據被害人甲○○、陳富
      成相符之指述、證述，且參以卷附之通聯紀錄，足認本案
      係被告乙○○、「積架」、「阿榮」與另二名不詳姓名成
      年男子意圖為自己不法之所有，經籌劃設局，目的即係在
      詐騙被害人甲○○之財物，趁被害人甲○○醺醺然之際，
      誤以為積欠巨額賭資，而取得被害人甲○○所簽立之本票
      既遂後，嗣由被告乙○○進行款項之催討，從而，被告乙
      ○○、「積架」、「阿榮」與另二名不詳姓名成年男子詐
      欺取財之犯行明確，被告乙○○所辯不足採信，應依法予
      以論科。
二、核被告乙○○所為，係犯刑法第三百三十九條第一項詐欺取
    財罪。次第：
（一）被告乙○○與「積架」、「阿榮」與另二名不詳姓名成年
      男子間，就所犯之詐欺取財罪間，具有犯意聯絡及行為分
      擔，為共同正犯。
（二）被告乙○○於九十一年間因偽造文書案件，經本院於九十
      二年一月二十七日以九十一年度訴字第二九○四號判決判
      處有期徒三月確定，於九十二年四月二十四日易科罰金執
      行完畢，有臺灣臺中地方法院檢察署刑案資料查註紀錄表
      及臺灣高等法院被告前案紀錄表各一件在卷可稽，其於受
      有期徒刑之執行完畢後，五年內再犯本件有期徒刑以上之
      上揭詐欺取財罪，為累犯，應依刑法第四十七條規定加重
      其刑。
（三）爰審酌被告乙○○有上揭前案紀錄，素行不良，竟與「積
      架」、「阿榮」與另二名不詳姓名成年男子等人設局詐騙
      被害人甲○○，意圖獲取不義之財，而圖謀不勞而獲，嗣
      後又以行動向被害人甲○○及其家人索取不法財物，足見
      其等對社會治安及法律規範之蔑視，又考量其犯罪手段、
      對被害人造成之損害、犯罪後否認犯行、態度傲慢、矯卸
      其詞、不知反省，竟向被害人甲○○需索律師委任費用，
      強人之所難、未見悔意等一切情狀，量處如主文所示之刑
      ，以示懲儆。
據上論斷，應依刑事訴訟法第二百九十九條第一項前段，刑法第
二十八條、第三百三十九條第一項、第四十七條、罰金罰鍰提高
標準條例第一條前段，判決如主文。
本案經丙○○檢察官到庭執行職務
中    華    民    國   九十四   年   八   月  二十四  日
                       臺灣臺中方法院刑事第十二庭
                           審判長法  官  王鏗普
                                 法  官  莊深淵
                                 法  官  劉兆菊
右正本證明與原本無異。
如不服本判決，應於送達後十日內向本院提出上訴狀 （須附繕本
） ，上訴於臺灣高等法院臺中分院。
                                 書記官  孫立文
中    華    民    國   九十四   年   八   月  二十四  日
附錄論罪科刑法條
刑法第三百三十九條
(普通詐欺罪)
意圖為自己或第三人不法之所有，以詐術使人將本人或第三人之
物交付者，處五年以下有期徒刑、拘役或科或併科一千元以下罰
金。
以前項方法得財產上不法之利益或使第三人得之者，亦同。
前二項之未遂犯罰之。
